臺灣高等法院刑事裁定
109年度抗字第376號
抗  告  人
即  被  告  林立騰


選任辯護人  林盛煌律師
            邱姝瑄律師        
上列抗告人即被告因違反組織犯罪防制條例等案件，不服臺灣臺
北地方法院中華民國109年2月15日所為限制出境、出海裁定（10
7年度訴字第29號），提起抗告，本院裁定如下：
    主  文
抗告駁回。
    理  由
一、原裁定意旨略以：抗告人即被告林立騰（下稱被告）因組織
    犯罪防制條例等案件，前經原審於民國105年8月2日以北院
    隆刑庚105偵聲112字第1050009790號函限制出境、出海。原
    審審酌檢察官起訴書及追加起訴書證據清單所列之證據及卷
    內相關事證，認被告涉犯組織犯罪防制條例等罪之犯罪嫌疑
    重大。且被告所犯係106年4月19日修正公布前組織犯罪防制
    條例第3條第1項前段之發起主持犯罪組織罪嫌，屬重罪，係
    法定刑為3 年以上10年以下有期徒刑，良以被訴重罪常伴有
    逃亡之高度可能，係脫免刑責、不甘受罰之基本人性，衡情
    被告非無因此啟動逃亡境外、脫免刑責之動機，有相當理由
    足認有逃亡之虞，再被告倘出境後未再返回接受審判或執行
    ，亦嚴重損害國家追訴犯罪之公共利益，復審酌被告請求解
    除限制出境之主要理由為出國旅遊。職是之故，原審審酌上
    情，認被告仍有限制出境（海）之必要性。又本案被告及被
    害人之人數眾多，且本案尚未行交互詰問，有相當理由足認
    被告有勾串共犯或證人之虞。綜上，基於國家審判權及刑罰
    執行權遂行之公益考量，衡諸比例原則，認被告確有限制出
    境、出海之必要性，爰重為裁定被告自109 年2 月15日起限
    制出境、出海8月等語。
二、抗告意旨略以：原審僅以重罪常備有逃亡之基本人性等抽象
    概括理由作為被告遭命限制出境、出海之相當理由，未審酌
    被告前曾聲請以提出保證金請求暫時解除限制出境、出海，
    並經原審法院准核，有過2次出境之事實，顯違反比例原則
    與大法官解釋釋字第665號之解釋意旨。又原審另以本案被
    告及被害人人數眾多，且本案尚未行交互詰問，有相當理由
    足認被告有勾串共犯或證人之虞而命被告限制出境、出海，
    然原審未審究本案程序進行中，共犯等人早已處於可互相通
    信之狀態，且未受羈押禁見等限制處遇，難見原審之處分與
    原因之因果關係。爰依法提起抗告，請撤銷原裁定，以維被
    告受憲法保障之身體自由權等語。
三、按被告犯罪嫌疑重大，而有：㈠無一定之住、居所者，㈡有相
    當理由足認有逃亡之虞者，㈢有相當理由 足認有湮滅、偽造
    、變造證據或勾串共犯或證人之虞者，必要時檢察官或法官
    得逕行限制出境、出海，但所犯最重本刑為拘役或專科罰金
    之案件，不得逕行限制之，108年12月19日增訂施行之刑事
    訴訟法第93條之2第1項定有明文。次按限制出境、出海處分
    ，性質上屬於限制住居之一種，目的在防止被告逃亡，確保
    被告能於審判時到庭，以利刑事訴訟程序之進行，限制出境
    、出海與否，自應以訴訟之進行及證據之調查是否因此而受
    影響為判斷依據。又限制住居、限制出境、出海僅在保全刑
    事偵查、審判、執行之順利進行，屬於刑事訴訟之保全程序
    ，非為確定被告對於本案是否應負擔罪責與是否應科處刑罰
    之問題，有關限制出境、出海之事由是否具備、是否具有限
    制出境、出海必要性之審酌，並毋須如同本案有罪或無罪之
    判決，應採嚴格證明法則，將所有犯罪事實證明至「無合理
    懷疑之確信程度」，易言之，僅須依自由證明法則，對前揭
    要件事實證明至讓法院相信「很有可能如此」之程度即可。
    倘依卷內證據，被告犯罪嫌疑重大，確有出境滯留他國不歸
    而逃亡之可能性存在，自足影響審判之進行或刑罰之執行，
    依法當得為必要之限制出境、出海強制處分，以確保被告到
    庭接受審判或執行。又限制出境係執行限制住居方法之一種
    ，旨在避免被告因出境而滯留國外，以保全刑事追訴、審判
    或執行之順利進行。有無限制出境之必要，由法院衡酌具體
    個案之證據保全及訴訟程序之遂行等一切情形，綜合判斷之
    ，屬事實審法院職權裁量之事項（最高法院100年度台抗字
    第934號裁定意旨參照）。
四、經查：
（一）原裁定已說明被告所涉組織犯罪防制條例罪嫌，有卷內相
      關證據及事證，足認被告涉犯106年4月19日修正公布前組
      織犯罪防制條例第3條第1項前段之發起主持犯罪組織罪，
      犯罪嫌疑重大，且所涉係法定刑為3 年以上10年以下有期
      徒刑之重罪，基於脫免刑責、不甘受罰之人性，衡情被告
      非無因此啟動逃亡境外、脫免刑責之動機，有相當理由足
      認有逃亡之虞，而被告倘出境後未再返回接受審判或執行
      ，亦嚴重損害國家追訴犯罪之公共利益，復審酌本案被告
      及被害人人數眾多，且本案尚未行交互詰問，有相當理由
      足認有勾串共犯或證人之虞。基於國家審判權及刑罰執行
      權遂行之公益考量，認對於被告為限制出境、出海之處分
      ，並未逾越必要之程度，核與比例原則無違，有限制被告
      出境、出海之必要，因而裁定限制出境、出海。而有無限
      制出境、出海之必要，屬事實問題，法院不違背通常生活
      經驗之定則或論理法則，有審酌認定之職權。原審經具體
      審酌全案卷證，斟酌訴訟進行程度及其他一切情事，乃認
      依現實情狀，若非對被告施以限制出海、出境之保全處分
      ，顯難進行後續之審判程序或將來之執行，足認限制被告
      出境、出海之法定事由存在，且有限制被告出境、出海之
      必要性，而依刑事訴訟法第93條之2 第1 項第2 款、第3
      款等規定，裁定被告自109 年2 月15日起限制出境、出海
      8月，經核尚無目的與手段間輕重失衡之情形，亦無明顯
      違反比例原則之情事，依法並無不當，核屬原審職權之適
      法行使。
（二）抗告意旨雖指稱：原審未審酌被告前曾聲請以提出保證金
      請求暫時解除限制出境、出海，並經原審法院准核，有過
      2次出境之事實，顯違反比例原則與大法官解釋釋字第665
      號之解釋意旨等節。然據前所述，被告所犯上開罪嫌，犯
      罪嫌疑重大，且所涉發起主持犯罪組織罪，係最輕本刑為
      3 年以上有期徒刑之罪，而趨吉避凶、脫免刑責，不甘受
      罰乃基本人性，被告逃匿以規避審判程序進行及刑罰執行
      之可能性甚高，依一般社會通念，認有相當理由認為其有
      逃亡之可能，且確有非予限制出境、出海顯難進行審判之
      必要性。再參酌被告涉犯發起主持犯罪組織罪，權衡國家
      刑事司法權之有效行使、社會秩序及公共利益、被告人身
      自由之私益受限制之程度，認對被告為限制出境、出海尚
      屬適當、必要，合乎比例原則。縱因此對被告權益有所影
      響，惟此乃具有強制處分性質之限制住居所必然伴隨之結
      果，尚與比例原則無違。況訴訟進行具有浮動性，當事人
      心態及考量難免隨訴訟進行而變化，被告前縱有過2次出
      境均如期返回，仍與其出境後是否滯留國外不歸，並無必
      然關係，且原裁定已敘明被告有刑事訴訟法第93條之2 第
      1 項第2 款、第3款所定之限制出境、出海事由及其必要
      性，所依憑之事證，詳如前述，執此，堪認前揭抗告意旨
      所指各節，無足採取。
（三）抗告意旨復指以：原審未審究本案程序進行中，共犯等人
      早已處於可互相通信之狀態，且未受羈押禁見等限制處遇
      ，難見原審之處分與原因之因果關係等語，然調查事項本
      屬刑事訴訟追訴、審判之衡量標準之一，目前本案尚在原
      審審理中，並未審結，而限制住居、限制出境乃係在保全
      刑事偵查、審判、執行之順利進行及刑罰權之實現，況
　　　本案被告及被害人之人數眾多，且被告之選任辯護人亦聲
      請傳喚相關證人，以釐清事實，仍待進行交互詰問，原審
      因此認有相當理由足認被告有勾串共犯或證人之虞，為使
      後續審判程序順利進行，而有限制住居及限制出境之必要
      ，核無未合。至被告是否符合羈押禁見通信之要件而受羈
      押禁見等限制處遇，尚無礙前揭被告是否有刑事訴訟法第
      93條之2 第1 項第3款所定事由及其必要性之認定。從而
      ，抗告意旨此部分所指情節，難認可採。
五、綜上，原裁定認被告有限制出境、出海之事由及必要性，為
    確保將來審判程序進行及刑罰執行之目的，並審酌被告人權
    保障與公共利益之均衡維護，諭知被告限制出境、出海為保
    全手段，經核於法並無違誤或不當之情形。抗告意旨仍執前
    詞，指摘原裁定不當，請求撤銷原裁定，為無理由，應予駁
    回。
據上論斷，應依刑事訴訟法第412 條，裁定如主文。
中　　華　　民　　國　　109 　年　　3 　　月　　18　　日
                  刑事第十九庭審判長法　官  曾淑華
                                    法　官  陳文貴
                                    法　官  王美玲
以上正本證明與原本無異。 
不得再抗告。
                                    書記官  李逸翔
中　　華　　民　　國　　109 　年　　3 　　月　　18　　日